臺灣新北地方法院刑事判決　　　　　　 110年度簡上字第92號
上　訴　人　
即　被　告　王信鈞


上列上訴人即被告因妨害自由案件，不服本院109 年度簡字第62
87號中華民國第一審簡易判決（聲請簡易判決處刑案號：109 年
度調偵字第988 號），提起上訴，本院管轄之第二審合議庭判決
如下：
    主  文
上訴駁回。
    事  實
一、緣陳秀莉原居住於新北市○○區○○路000 巷0 號3 樓之住
    處，王信鈞之住處係位於陳秀莉上址住處之對面，雙方原係
    同樓層互為對門之鄰居關係，惟彼此間相處不睦，互有嫌隙
    ，於民國108 年7 月7 日10時42分許，陳秀莉上址住處因搬
    家所需而將大門敞開，詎王信鈞竟基於侵入他人住宅之犯意
    ，未經陳秀莉之同意且無正當事由，無故侵入陳秀莉之上址
    住宅內，嗣經陳秀莉報警處理，始悉上情。
二、案經陳秀莉訴由新北市政府警察局蘆洲分局報告臺灣新北地
    方檢察署檢察官偵查後聲請簡易判決處刑。
    理  由
壹、證據能力
    本判決引用被告以外之人於審判外之陳述，檢察官、被告王
    信鈞於本院準備程序、審理時對於該等證據能力均未爭執，
    且迄於言詞辯論終結前亦無聲明異議（見簡上卷第49、101
    頁）。本院審酌上開證據資料之作成之情況，並無違法取證
    或其他瑕疵，且與待證事實具有關聯性，認為以之作為證據
    為適當，依刑事訴訟法第159 條之5 規定，均有證據能力。
    又所引非供述證據，與本案均有關聯性，且查無違反法定程
    序取得之情，依刑事訴訟法第158 條之4 反面解釋，亦均有
    證據能力。
貳、實體部分
一、認定事實所憑之證據及理由
    訊據被告固坦承有未經告訴人陳秀莉之同意即進入告訴人上
    址住宅內之情事，然否認有何無故侵入住宅之犯行，辯稱：
    前因後果是因為告訴人搬家撞到我的鐵門，當時我家2 歲外
    甥一直哭鬧，我只是過去跟她說可不可以不要撞鐵門；對方
    聽都不聽就把我轟出來，我都還沒講走進去就被轟出來云云
    （見簡上卷第99-100、119 頁）。然查：
  ㈠本院於審理時勘驗案發現場之監視器錄影檔案，勘驗結果略
    以：「㈠畫面右上角顯示時間0000-00-00，10時42分05秒（
    附圖編號1 ），畫面顯示為告訴人住處大門，斯時有一名男
    子（按：依被告與告訴人所述，此人應為搬家工人）在告訴
    人住外大門外，正在移動搬運家具。㈡於同時分44秒（附圖
    編號2 ），被告跨過告訴人住處門檻而進入告訴人住宅內，
    同時分46秒（附圖編號3 ），有一名女性（下稱A 女）在告
    訴人住處門檻外，伸長雙手自被告身後兩手拉住被告左前臂
    ，於同時分47秒（附圖編號4 ），被告因被拉扯致左腳退出
    告訴人之門檻外，於同時分49秒（附圖編號5 ），被告因被
    拉扯致右腳因而全身退出告訴人之門檻外，惟於同時分50秒
    （附圖編號6 ），被告復又邁步欲朝告訴人家門前進，然於
    同時分51秒（附圖編號7 ）旋遭A 女以雙手拉住被告右前臂
    加以制止，被告因而後退故未能跨過告訴人住處門檻。」等
    情，有勘驗筆錄暨所附監視器錄影畫面擷取照片在卷可稽（
    見簡上卷第102 、129-137 頁；存取上開錄影檔案之USB 係
    置於偵卷光碟存放袋內），被告對上開勘驗結果表示無意見
    （見簡上卷第103 頁），是上開事實堪以認定。參以告訴人
    及其配偶蔡振泉均未同意被告進入其等上址住宅乙節，業據
    其2 人於本院審理時結證明確（見簡上卷第106 、113 頁）
    ，且被告於警詢時自陳：告訴人沒有同意我踏入屋內；告訴
    人有請我離開等語（見108 偵35709 卷【下稱偵卷】第4 頁
    ），於本院準備程序時自陳：告訴人的先生喝斥我出去，我
    母親拉我沒錯等語（見簡上卷第49頁），於本院審理時自陳
    ：畫面上看起來變成好像是我被他斥喝之後我還不離開，但
    是是第一次我還沒有跟對方講到，所以我才會再去第二次跟
    她說不要撞鐵門等語（見簡上卷第100 頁），綜上足認被告
    確實未經告訴人同意即進入告訴人之住宅內，被告係經其母
    親拉扯而退出，且退出後又欲再度進入然因遭其母親制止未
    果，足認被告之行為，確已該當刑法第306 條第1 項之「侵
    入他人住宅」之要件無訛，合先敘明。
  ㈡按刑法第306 條之保護法益，旨在維護個人居住或使用場所
    之隱私權益，緣於個人基於憲法基本權利之保障，有合理之
    期待得享有不受他人侵擾之私人居住或使用場所之隱私，是
    個人居住或使用場所之私密性與寧靜，有不受其他無權者侵
    入或留滯其內干擾與破壞權利，亦即個人對其住居或使用場
    所所及之範圍，原則上有決定何人可以進入或停留其內之自
    由，及享有個人在其居住或使用處所中私生活不被干擾或在
    其內之安寧有不被破壞之自由。至「無故」，係指行為人無
    權或無正當理由，或未得居住權人同意，而違反居住權人之
    意思，以積極作為或消極不作為之方式進入他人之住宅，至
    其係公然或秘密、和平抑或強行為之，均非所問。並應以客
    觀標準就個案為觀察，凡為法律、道義、習慣或一般社會通
    念所應認可，而無悖於公序良俗者，始可認為「非無故」。
  ㈢被告固以前揭情詞置辯，據以主張其並非無故進入告訴人住
    處云云。然被告進入告訴人上址住宅內，係向住宅內之人表
    達其他內容乙情，理由如下：
  1.證人蔡振泉於本院審理時結稱：搬家的時候，我們沒有搬家
    物品撞到被告住處鐵門，我有特別交代工人不可以撞到人家
    東西，出入口沒有把他塞住；被告進入我上址住處時，他說
    我們要搬家，房子要賣，要拿錢出來處理事情，還說他知道
    我兒子讀淡江大學，我們要搬家是因為受到言語恐嚇已經受
    不了了，所以才報警；被告會退出我上址住處，是因為我說
    我們報警了，他被他母親拉出去，不然他一直還想要進來；
    案發當時我在家裡的最裡面，在客廳的最裡面；我太太當時
    在主臥房裡面；當天早上我在我的住家看到被告2 次；被告
    進到我家門口時，他對我叫囂，語言的恐嚇；被告第2 次進
    入我家的時候，我進去主臥室找我老婆，跟我老婆說叫他報
    警；被告第2 次進入我的家中時，都是言語的恐嚇等語（見
    簡上卷第105-109 頁）。
  2.證人即告訴人於本院審理時亦結稱：當時我應該是在臥室打
    包；蔡振泉應該是在房間或客廳進進出出幫忙，我們幫忙搬
    家公司把東西推出來；我們是在被告進來叫囂之後才報案；
    被告有恐嚇到我的小孩，他說你們要搬家沒那麼簡單，要拿
    錢出來，不要以為我不知道你們小孩讀哪裡，我就是因為這
    句話我才想要去報案；當時我在屋子裡面，但被告很大聲，
    所以我聽的到，因為我們家也只有房間跟客廳等語（見簡上
    卷第112-114 頁），其前於警詢時證稱：「【問：對方為何
    要無緣無故進入你的住家？是否有任何仇恨糾紛？】答：因
    為我之前有勸導對方不要亂丟檳榔渣，對方有心生不滿一直
    找我們麻煩。」等語（見偵卷第9 頁反面）。
  3.是被告所辯與上開證人之證述內容顯不相符，已有可疑，況
    被告於案發翌日即108 年7 月8 日警詢時自陳：「【問：你
    當時是跟對方說了什麼？】答：我是問對方說『你們不是說
    要拆門口的監視器，因為你們這樣已經妨害到我們的秘密。
    』。」等語（見偵卷第4 頁正面），核與證人蔡振泉於本院
    審理時結稱：被告叫囂的原因，因為之前被告檳榔渣丟到我
    家的鞋子裡面，還有後陽台裡面，我子女出來跟他講，被告
    就出來恐嚇叫囂，第一次我們有報警，警察說因為我們沒有
    錄影，所以沒有辦法告他，警察說我們家裝監視器就好，我
    老婆好言相勸，想說做個鄰居，我們也有錄音，被告本來講
    的很好聽，過兩天又開始反悔等語（見簡上卷第110 頁），
    情節大致相符，是被告進入告訴人住宅內時陳述之內容，並
    非僅為表達告訴人搬家造成之困擾甚明。
  4.復審酌告訴人確有於案發當日11時45分許，至警局製作筆錄
    ，就被告上開涉嫌恐嚇及侵入住宅之情事提出告訴，此經證
    人即告訴人於警詢時證述明確（見偵卷第9 頁正反面），足
    徵前揭證人即告訴人、證人蔡振泉於本院審理時結稱被告侵
    入住宅時因對其等叫囂恐嚇，其等有報警處理乙節，確屬真
    實；至於告訴人指訴被告侵入住宅時，涉嫌對告訴人恫稱：
    「我知道你兒子大學讀哪，是不是沒有被真槍押過」等語，
    而涉犯恐嚇罪嫌，經檢察官以此部分僅有告訴人之指訴，且
    告訴人於偵訊時自承無其他相關證據，故本於「罪證有疑、
    利於被告」之證據法則，對被告涉犯恐嚇罪嫌部分為不起訴
    處分乙情，有臺灣新北地檢署檢察官109 年度調偵字第988
    號不起訴處分書在卷可佐（見調偵卷第33-34 頁反面），然
    上開基於證據法則而對被告涉犯恐嚇罪嫌為不起訴處分之結
    果，仍無礙於本院依上開報案過程、告訴人於警詢時指訴內
    容等情緒反應之情況證據，佐以前揭證人於本院審理時之結
    證內容、勘驗結果等證據，據以認定被告進入告訴人住處內
    時，並非單純表達搬家造成其困擾，反而因被告陳述內容造
    成告訴人感到不安之事實。
  ㈣綜上，被告所辯並無所據，且與卷內證據資料不符，無從為
    有利於被告之認定，是被告進入告訴人住處內，既非單純表
    達告訴人搬家造成其困擾之事，反而因被告陳述內容造成告
    訴人感到不安，則揆諸前揭說明，被告所為，確係無正當理
    由，未經同意即侵入告訴人之住宅，已該當刑法第306 條第
    1 項「無故」侵入他人住宅之要件甚明。是本案事證明確，
    被告侵入住宅之犯行堪以認定，應依法論罪科刑。
二、核被告所為，係犯刑法第306 條第1 項之侵入住宅罪。
三、對原判決上訴之說明：
  ㈠被告上訴意旨略以：案發當時告訴人並未在現場，當時因告
    訴人搬家過程中一直撞到本人住家鐵門，被告先詢問搬家工
    人屋主是否有在裡面，經搬家工人告知屋主在裡面，本人要
    進去提醒能否改善，此時告訴人之配偶大聲喝斥你給我出去
    ，本人隨即離開，並非因同行友人拉出，可傳喚當時搬家工
    人做證，判決書指有監視器畫面截圖照片3 張並非完整之影
    像檔，純屬斷章取義，不利於被告；再者，被告係因鐵門屢
    次遭撞擊，好意提醒，並非無故入侵，也經由告訴人配偶喝
    斥後立即離開，並未停留，並非無正當理由等語。
  ㈡關於案發過程之完整影像，業經本院於審理時當庭勘驗，並
    製有勘驗筆錄暨畫面擷取照片等在卷可佐，被告對上開勘驗
    結果表示無意見等情，業如前述，是被告主張原審判決引用
    之監視器截圖僅有3 張，實屬斷章取義、不利於被告乙節，
    此部分之疑慮應不復存在。又被告主張經告訴人之配偶大聲
    喝斥你給我出去，被告隨即離開，並非因同行友人拉出云云
    ，皆與上開勘驗結果所示，被告係經其母親拉扯方始退出，
    且退出後仍欲再度進入，復遭其母親拉扯制止而未果等情不
    符，自無足採。再者，就被告進入告訴人住處之原因，並非
    單純為要求改善搬家撞擊被告鐵門造成困擾之事，亦經本院
    以前揭證據及理由敘明如前，是被告此部分所辯亦非可採；
    另被告欲聲請傳喚搬家工人乙節，因被告無法提供該證人之
    年籍資料而自行捨棄此項證據調查，此有本院公務電話紀錄
    在卷可佐（見簡上卷第61頁），是被告所執上訴理由均無可
    採。
  ㈢原審認被告罪證明確，因而適用刑法第306 條第1 項、第41
    條第1 項前段，刑法施行法第1 條之1 第1 項等規定，並審
    酌被告與告訴人2 人為鄰居關係，本應和睦相處，詎因細故
    而觸法，危害他人之居住安寧，應予非難，兼衡其素行、智
    識程度、職業、家境、犯罪之動機、目的、手段、情節、因
    居住自由遭受侵害之程度及犯罪後之態度等一切情狀，量處
    拘役20日，如易科罰金，以新臺幣1 千元折算1 日。其認事
    用法，核無不合，量刑亦屬允當。被告上訴意旨，猶執陳詞
    指摘原判決不當，為無理由，應予駁回。
四、同案被告即告訴人陳秀莉部分，經原審判決後，未據上訴，
    業已確定，併予指明。
據上論斷，應依刑事訴訟法第455 條之1 第1 項、第3 項、第36
8 條，判決如主文。
本案經檢察官王堉力偵查後聲請簡易判決處刑，經被告提起上訴
後，由檢察官陳姵伊到庭執行職務。
中    華    民    國   110    年    11    月    18    日
                  刑事第十八庭  審判長法  官  詹蕙嘉
                                      法  官  劉明潔
                                      法  官  劉容妤
上列正本證明與原本無異。
不得上訴。
                                      書記官  陳美文
中    華    民    國   110    年    11    月    22    日